【裁判字號】    98,審訴,4688
【裁判日期】    981231
【裁判案由】    確認委任關係不存在
【裁判全文】
臺灣臺北地方法院民事判決            98年度審訴字第4688號
原      告  己○○
訴訟代理人  杜孟真律師
被      告  華威通信網路股份有限公司
法定代理人  丙○○
            乙○○
            甲○○
            丁○○
上列當事人間請求確認委任關係不存在事件，本院於民國98年12
月28日言詞辯論終結，判決如下：
    主  文
確認原告與被告間之董事委任關係不存在。
訴訟費用新臺幣仟柒佰元由被告負擔。
    事實及理由
甲、程序方面：
  一、按解散之公司除因合併、分割或破產而解散外，應行清算
      ；又解散之公司，於清算範圍內，視為尚未解散。公司經
      中央主管機關撤銷或廢止登記者，準用前三條之規定，公
      司法第24條、第25條及第26條之1 分別定有明文。本件被
      告雖經經濟部商業司於民國90年6 月6 日以經商字000000
      00000 號函撤銷登記，惟迄未向本院聲報清算事宜等情，
      復經原告提出被告公司變更登記事項卡核閱無訛，揆諸前
      揭說明，被告法人格尚未消滅，自有當事人能力。
  二、次按公司與董事間訴訟，除法律另有規定外，由監察人代
      表公司進行訴訟，公司法第213 條前段亦有明文。惟謂公
      司與董事間之訴訟，乃指同法第212 條所定股東會決議對
      於董事提起訴訟而言，其目的在避免公司董事間有循私或
      利害衝突之虞。本件原告主張遭被告擅自登記為董事，欲
      確認其與被告間並無委任關係，衡情已無利害衝突之虞，
      自無適用公司法第213 條規定應以監察人代表公司之必要
      ，合先敘明。
乙、實體方面：
  一、兩造爭執之要旨：
    (一)原告起訴主張：原告於86年7 月間經由訴外人周明元介紹
      投資被告華威公司，惟原告自投資被告公司以來，從未出
      席被告公司股東會、董事會，亦未參與該公司之業務經營
      ，然原告於接獲本院98年度審訴字第1014號案件言詞辯論
      通知時，始知遭被告華威公司擅自登記為董事，該公司已
      為主管機關撤銷登記，為此提起本訴，確認渠與被告華威
      公司間董事委任關係不存在，爰聲明如主文第一項所示。
    (二)被告法定代理人丁○○則以：其與被告華威公司間之確認
      委任關係不存在訴訟，已於98年9 月14日確定，斯時係購
      買被告公司之股票，始把身分證交由被告公司，並不知道
      遭冒名登記為董事。
    (三)被告法定代理人丙○○則以：從未到過被告華威公司。
  二、得心證之理由：
    (一)按確認法律關係之訴，非原告有即受確認判決之法律上利
      益者，不得提起之，民事訴訟法第247 條定有明文。而所
      謂即受確認判決之法律上利益，係指法律關係之存在與否
      不明確，原告主觀上認其在法律上之地位有不妥之狀態存
      在，且此種不妥狀態，能以確認判決將之除去者而言。又
      確認法律關係成立或不成立之訴，固以確認現在之法律關
      係為限，但過去不成立之法律關係，延至目前仍繼續不存
      在時，仍不失為現在之法律關係。如對於該法律關係存在
      與否，有即受確認判決之法律上利益者，自非不得對之提
      起確認訴訟（最高法院52年台上字第1237號判例意旨、92
      年度台上字第496 號判決意旨參照）。經查，本件依被告
      公司變更登記事項表記載，原告於被告經主管機關撤銷公
      司登記前，仍為被告公司之董事，惟原告主張係遭冒名登
      記為被告之董事，故兩造間是否仍存有委任之法律關係即
      有不明之處，且原告主觀上認其在法律上之地位有不安之
      狀態存在，而此種不安之狀態，確能以確認判決將之除去
      ，是本件原告所提起之確認之訴有確認利益甚明，先予敘
      明。
    (二)次按，公司與董事間之關係，除本法另有規定外，依民法
      關於委任之規定，公司法第192 條第3 項定有明文，是原
      告與公司間之關係，要屬委任關係無疑。而原告主張上開
      事實，業據其提出與所述相符之股款繳交收據、被告公司
      變更登記事項表等件為證，且為被告所不爭，堪信為真。
      經查，被告公司為股份有限公司，於81年10月6 日設立登
      記，公司資本總額為300,000,000 元，董事有丙○○、乙○○、己○○、丁○○、甲○○、戊○○，丙○○為董事
      長，其中原告己○○持有269,000 股，嗣經經濟部商業司
      撤銷公司登記，有股份有限公司變更登記表在卷可稽，徵
      以被告公司原董事長丙○○、董事丁○○均表示對於公司
      營運狀況均不瞭解，並未曾參與被告公司營運，衡與原告
      所稱遭冒名登記為董事，未曾參與公司股東會、董事會等
      情相符，自屬可採。準此，原告依民事訴訟法第247 條第
      1 項規定提起本件訴訟，請求確認原告與被告間董事之委
      任關係不存在，為有理由，應予准許。
  三、訴訟費用負擔之依據：民事訴訟法第78條、第77條之23第
      2項。
中    華    民    國    98    年    12    月    31    日
                  民事第六庭    法  官  張瑜鳳
以上正本係照原本作成。
如對本判決上訴，須於判決送達後20日內向本院提出上訴狀。
中    華    民    國    98    年    12    月    31    日
                                書記官  羅元秀

司法院資訊處製作；財團法人民間司法改革基金會備份。
